臺灣臺東地方法院民事判決　　　　　　　 100年度訴字第22號
原　　　告　劉育華
被　　　告　袁成安
上列當事人間請求侵權行為損害賠償事件，本院於民國100年9月
21 日辯論終結，判決如下：
    主      文
被告應給付原告新臺幣捌仟元及自民國一百年八月十日起至清償
日止，按週年利率百分之五計算之利息。
原告其餘之訴及追加之訴均駁回。
訴訟費用由被告負擔百分之一，餘由原告負擔。
本判決原告勝訴部分得假執行。但被告以新臺幣捌仟元為原告供
擔保後，得免為假執行。
    事實及理由
壹、程序部分
一、按原告於判決確定前，得撤回訴之全部或一部，民事訴訟法
    第262 條前段定有明文。經查，原告原起訴之原因事實係如
    下揭貳、一、原告主張之內容及如附表編號 1所示，此有原
    告起訴狀及補正狀（見本院卷第4頁至第5頁及第25頁至第26
    頁）在卷可稽，嗣於民國100年 5月3日原告以訴之壹部撤回
    狀（原告具狀日期為100年4月29日），撤回如附表編號 1所
    示之原因事實之訴，依上揭規定，於法並無不符，合先敘明
    。
二、次按訴狀送達後，原告不得將原訴變更或追加他訴。但有下
    列各款情形之一者，不在此限：…(二)、請求之基礎事實同一
    ，(三)、擴張或減縮應受判決事項之聲明者，(七)、不甚礙被告
    之防禦及訴訟之終結者，民事訴訟法第255條第 1項第2款、
    第3款、第7款分別定有明文。而所謂請求之基礎事實同一，
    係指變更或追加之訴與原訴之主張爭點有其共同性，各請求
    利益之主張在社會上可認為同一或關連，而就原請求之訴訟
    及證據資料，於審理繼續進行在相當程度範圍內具有同一性
    或一體性，得期待於後請求之審理予以利用，俾先後兩者請
    求在同一程序加以解決，避免重複審理，進而為統一解決紛
    爭者，方屬之。經查：
  (一)原告起訴（按已撤回訴之一部後）之原因事實如下揭貳、一
    、原告主張之內容所示，其訴之聲明為：被告應給付原告新
    臺幣（下同）80萬元，及自起訴狀繕本送達被告翌日起至清
    償日止按週年利率 5％計算之利息（下稱遲延利息），嗣於
    100 年9月7日以補充準備狀追加如附表編號2所示之事實，
    並變更應受判決事項之聲明為：被告應給付原告90萬元，及
    遲延利息（見本院卷第160頁至第162頁），復於100年9月16
    日以續補充準備狀，就附表編號二中有關「原告故意整晚噪
    音不停，致被告受到非常干擾，方才辱罵」之事實部分更正
    為「聽到原告回罵，被告續高聲指責，整晚都是原告故意干
    擾的聲音，太過度」並減縮應受判決事項之聲明為：被告應
    給付原告85萬元，及遲延利息（見本院卷第190頁至第192）
    ，再於100年9月19日另以擴張聲明聲請狀，以「被告任意公
    然不實指稱原告整晚故意噪音干擾」，致原告名譽受損，再
    擴張應受判決事項之聲明為：被告應給付原告95萬元，及遲
    延利息（見本院卷第195頁），嗣又於100年 9月21日言詞辯
    論時以言詞（見本院卷第202 頁）更正追加後之原因事實為
    如附表編號3所示。
  (二)原告所追加如附表編號2之原因事實暨更正後如附表編號3所
    示之事實，均顯與原告起訴之基礎事實不同，證據資料無從
    相互為用，難認有一體性，且其追加之訴顯妨礙本件訴訟終
    結，依前揭規定及說明，原告就附表編號 2所為訴之追加暨
    所為事實變更及聲明擴張、減縮等，顯難認為合法，應予駁
    回。
  (三)至於原告雖稱上開訴之變更、追加僅係補充事實云云，惟原
    告起訴係以被告對其以三字經辱罵之不法侵害為原因事實、
    變更追加係另以被告指責其故意製造噪音致其名譽精神受損
    害為原因事實，其所主張被告之侵害行為顯不相同，且原告
    已於其續補充準備狀陳明「被告不實指責所致原告名譽、精
    神之損害，比壹度辱罵嚴重」（見本院卷第191 頁），亦於
    言詞辯論時自承被告所為之辱罵與指責係兩項損害是合併請
    求等語（見本院卷第202 頁），顯見原告主張被告所為之辱
    罵與指責係屬二事，是原告上揭(一)所列訴之追加、變更及聲
    明擴張減縮等，應係訴之追加、追加後訴之變更及聲明擴張
    與減縮，原告所稱僅為補充事實，尚有誤會，併此敘明。
三、被告經合法通知，無正當理由未於言詞辯論期日（即100年8
    月24日、同年9月14日及同年9月21日）到場，且本件並無民
    事訴訟法第386條各款所列之情形，爰依職權，由原告為一
    造辯論而為判決。
貳、實體部分
一、原告主張：被告於民國98年3 月27日在臺灣綠島監獄（下稱
    綠島監獄）服刑，拘禁於該監2 舍西第29房（獨居房）內，
    伊則拘禁於同舍相鄰之第30房（獨居房），當日晚上21時許
    就寢時，被告認伊發出聲響擾亂其睡眠，乃基於公然侮辱之
    意思，在上開監所2 舍之多數受刑人均得以聽聞之情形下以
    臺語「幹你娘，一定愛弄得按呢嗎？」之言詞辱罵伊。是被
    告辱罵三字經之行為致伊受有名譽、精神受損。依據民法第
    184條及第195條，被告自應依法負損害賠償責任。並聲明：
    被告應給付原告80萬元及自起訴狀繕本送達翌日（即100年8
    月10日）起至清償日止，按週年利率5%計算之利息。
二、被告經合法通知，未於言詞辯論期日到場，亦未提出書狀作
    何聲明或陳述。
三、按因故意或過失，不法侵害他人之權利者，負損害賠償責任
    ；不法侵害他人之身體、健康、名譽、自由、信用、隱私、
    貞操或不法侵害其他人格法益而情節重大者，被害人雖非財
    產上之損害，亦得請求賠償相當之金額，民法第184條第1項
    前段及第195條第1項分別定有明文。次按非財產上損害之慰
    撫金數額，究竟若干為適當，應斟酌兩造身分、地位及經濟
    狀況，俾為審判之依據，此有最高法院 86年度台上字第511
    號裁判意旨可資參照。經查：
  (一)原告主張被告於上揭時、地，以三字經「幹你娘，一定愛弄
    得按呢嗎？」辱罵原告之事實，業據原告提出臺灣臺東地方
    法院檢察署（下稱臺東地檢署）98年偵字第1968號檢察官聲
    請簡易判決處刑書（見本院卷第10頁至第11頁）為證，且被
    告因上開公然侮辱案件，業經本院刑事簡易庭於98年12月28
    日以 98年度東簡第479號判決判處被告犯公然侮辱，處罰金
    6,000元，如易服勞役，以1,000元折算 1日。嗣因原告不服
    上開刑事第一審判決，向臺東地檢署聲請提出上訴，臺東地
    檢署檢察官上訴後，本院刑事庭於99年 3月12日以99年度簡
    上字第 3號刑事判決駁回上訴確定等情，經本院依職權調閱
    上開偵查案卷及刑事案卷核閱屬實。又被告已於相當時期受
    合法通知，而於言詞辯論期日不到場，亦未提出任何書狀以
    為爭執，視同自認，則原告主張被告有以三字經對其公然辱
    罵之不法侵害行為並致其受有精神上損害，應屬有據，堪可
    信實。
  (二)又因被告有上揭公然辱罵原告之行為，致原告精神上因此受
    有損害，業如上述，則原告請求被告給付精神慰撫金，自屬
    有據，然本院審酌原告其精神與名譽受損之情形、兩造當時
    均為綠島監獄受刑人之身分地位及本院依職權調閱兩造個人
    戶籍資料查詢結果表及98、99年度稅務電子閘門財產所得調
    件明細表（見本院卷第 17頁、第78頁至第83頁及第206頁）
    所示，原告為大學畢業，其最近 2年並無所得名下亦無財產
    ；被告則為國中畢業，其於 98年度及99年度各有薪資所得4
    萬4,125元及8萬1,581元，且其名下有土地1筆財產總額44萬
    0,661 元等一切情形，應認原告請求被告給付之精神慰撫金
    80萬元，尚屬過高，應核減為8,000 元，方屬公允，逾此範
    圍之請求，並非正當，不應准許。
  (三)至於原告於本院審理時聲請調閱本院 97年度訴字第130號請
    求損害賠償事件民事卷宗，以該卷宗所附之剪報資料，作為
    本件賠償金額之參考，及聲請傳喚證人王建梆，請求訊問證
    人先前在綠島監獄時曾與鄰房獄友隔牆互為辱罵，其提告索
    賠，法院判賠金額，以作為本件原告索賠金額之參考依據，
    另於100年9月21日言詞辯論時提出剪報資料乙紙（見本院卷
    第204 頁）為證，以供本院參酌等情。惟按法院為判決時，
    應斟酌全辯論意旨及調查證據之結果，依自由心證判斷事實
    之真偽。但別有規定者，不在此限，民事訴訟法第222條第1
    項定有明文，另參照最高法院21年上字第1228號判例要旨「
    法院依民事訴訟法第二百十三條第一項之規定，認定事實，
    除別有規定外，不受他事件裁判認定事實之拘束。」，是依
    前揭規定及判例意旨，其他個案所為之事實認定，本院並不
    受拘束，且本院就原告所得請求慰撫金數額及理由，業如上
    揭(二)所述，是原告此部所為之聲請，核無調閱、傳喚及審酌
    之必要，併此敘明。
  (四)承上，原告得請求被告賠償之精神慰撫金金額為8,000元，
    逾此範圍之請求，尚屬無據，要難准許。
五、從而，原告依民法第184條及第195條侵權行為之法律關係，
    請求被告賠償原告8,000 元，及自起訴狀繕本送達翌日（即
    100年8月10日）起至清償日止，按週年利率 5％計算之利息
    ，為有理由，應予准許，逾上開範圍之請求，則為無理由，
    應予駁回。
六、末查，本件原告勝訴部分，為所命給付之金額未逾50萬元之
    判決，依民事訴訟法第389條第 1項第5款規定，應依職權宣
    告假執行，並依同法第392條第2項，依職權宣告被告預供擔
    保後，得免為假執行。
七、本件事證已臻明確，兩造其餘之攻擊防禦方法及證據，經本
    院斟酌後，認為均不足以影響本判決之結果，自無逐一詳予
    論駁之必要，併此敘明。
據上論結，原告之訴為一部不合法、一部有理由、一部無理由。
依民事訴訟法第249條第1項第6款、第385條第1項後段、第79條
、第389條第1項第5款、第392條第2項，判決如主文。
中    華    民    國    100    年    9    月    21    日
                  民事第一庭  審判長法  官  李芳南
                                    法  官  陳兆翔
                                    法  官  楊憶忠
以上正本係照原本作成。
如對本判決上訴，須於判決送達後20日內向本院提出上訴狀，如
委任律師提起上訴者，應一併繳納上訴審裁判費。
中    華    民    國   100    年    9     月    22    日
                                    書記官  林建成
附表
┌───┬────────────────────────┬────────┐
│編  號│       原        因         事        實        │備    註        │
├───┼────────────────────────┼────────┤
│  1   │兩造均因98年 3月27日晚上21時在綠島監獄發生之爭執│1.原告已撤回。  │
│      │，違紀致受監獄懲罰，然被告未先查證釐清，即在違紀│2.原告就此部事實│
│      │訪談筆錄與獎懲報告表上任意指稱「原告為故意噪音干│  之起訴曾聲請訴│
│      │擾，他才辱罵違紀」，惟原告既非故意製造噪音，亦無│  訟救助，經本院│
│      │干擾之意，被告不實指稱，足讓見聞之人誤解，懷疑原│  於100年4月22日│
│      │告之品格，原告自然覺得冤抑，致原告名譽、精神受損│  以100年度救字 │
│      │。                                              │  第 7號裁定駁回│
│      │                                                │  確定在案。    │
├───┼────────────────────────┼────────┤
│  2   │被告於98年3月27日晚上在綠島監獄熄燈就寢之際，因 │1.左列（◎）以上│
│      │原告杯子落地發出一聲響，即以粗話辱罵指責原告（◎│  為原告原起訴之│
│      │），原告亦予回罵，嗣監獄人員到被告舍房門口瞭解問│  原因事實，以下│
│      │題，被告竟告知監獄人員「係原告故意整晚噪音不停，│  則為追加部分之│
│      │致被告受到非常干擾，方才辱罵」等語，又在被告解釋│  原因事實。    │
│      │完畢後，監獄人員走至原告舍房門口時，被告竟持續拍│2.原告此部訴之追│
│      │擊房舍牆壁，復高聲辱罵 1句三字經，並指責原告噪音│  加（即被告不實│
│      │干擾太過度，被告第 2次公然辱罵，再次成立侵權行為│  指責原告之侵害│
│      │，因原告發出聲響非故意，且原告未整晚噪音不停，只│  行為）為不合法│
│      │有杯子落地而已，所以被告責罵「噪音干擾太過度」非│  ，應予駁回。  │
│      │真實，在不特定多數人得以聽聞情形下，足令人誤解而│                │
│      │懷疑原告品格，顯致原告名譽及精神受有損害，甚比第│                │
│      │1次公然辱罵所致的損害嚴重。                     │                │
├───┼────────────────────────┼────────┤
│  3   │被告於98年3 月27日晚上在綠島監獄熄燈就寢之際，因│原告於100年9月21│
│      │原告杯子落地發出一聲響，即以粗話辱罵指責原告，原│日最後言詞辯論時│
│      │告亦予回罵，此時被告續公然指責原告整晚故意噪音干│就上開編號2（追 │
│      │擾不停，嗣監獄人員到被告舍房門口瞭解問題，原告自│加部分）之原因事│
│      │己尚在大聲反駁被告指責，所以被告跟監獄人員反應什│實另為更正。    │
│      │麼問題原告沒有聽到，被告所指責的就是「原告整晚故│                │
│      │意噪音干擾不停太過度」顯致原告名譽及精神受有損害│                │
│      │，甚比第1次公然辱罵所致的損害嚴重。             │                │
└───┴────────────────────────┴────────┘